臺灣高雄地方法院民事判決　　　　　　　99年度訴字第2029號
原　　　告　林冠仲
被　　　告　蔡松水
上列當事人間損害賠償事件，經本院於民國99年12月29日言詞辯
論終結，判決如下：
    主      文
被告應給付原告新臺幣拾壹萬伍仟伍佰貳拾元，及自民國九十
九年九月二十四日起至清償日止，按週年利率百分之五計算之利
息。
原告其餘之訴駁回。
訴訟費用由被告負擔十分之四，其餘由原告負擔。
本判決第一項得假執行。
原告其餘假執行之聲請駁回。
    事實及理由
一、原告主張：被告因未領有駕駛執照，於民國98年12月11日15
    時許在某處飲酒而處於不能安全駕駛汽車之狀態，仍於同日
    17時27分許，駕駛車號6778-JC 號自用小客車沿高雄縣阿蓮
    鄉○○街由北往南行駛，又因疏未注意車前狀況而突欲紅燈
    右轉入中正路口（下稱系爭路口）之中正路由東往西車道，
    致撞擊適騎乘車號696-EAG 號機車而在成功街路口停等紅燈
    之原告（下稱系爭事故），造成原告受有左脛腓骨骨折及左
    大腿深部撕裂傷之傷害，原告因系爭事故並支出醫藥費及醫
    療用品費計新臺幣（下同）54,539元，又因住院5 日及出院
    後20日均需專人看護照料，每日以2,000 元計算而受有看護
    費50,000元之損害，再自受傷後迄至99年8 月31日仍無法上
    班，致受有8 月又20日之薪資收入損失324,200 元，又因系
    爭事故致日後需再開刀手術，目前左腳已有萎縮現象，身心
    遭受極大痛苦，故請求被告賠償精神慰撫金30萬元，為此依
    侵權行為之法律關係提起本訴，並聲明：(一)被告應給付原告
    72 8,739元，及自起訴狀繕本送達之翌日起至清償日止，按
    週年利率5%計算之利息，(二)願供擔保請准宣告假執行。
二、被告則以：伊不否認因酒駕過失肇致原告受有上開傷害，然
    系爭事故係因原告突然自人行道或騎樓處衝出切入行進中之
    車道致肇事，原告與有過失，並應擔負80％之肇事責任；又
    原告住院期間雖有看護必要，然係由其父看護，並非專業看
    護人員，其以每日2,000 元之看護費做為計算基礎，顯然過
    高，至於原告出院後有無看護必要應由原告舉證；又原告未
    舉證證明其因傷無法工作之實際時間為多久，且其所請求之
    精神慰撫金亦嫌過高；另被告先前已先給付8 萬元賠償費用
    予原告，此部分亦應予以扣除等語資為抗辯，並求為駁回原
    告之訴。
三、兩造不爭執之事項：
  (一)被告於98年12月11日17時27分許，無照且酒後駕駛車號6778
    -JC 號自用小客車，行經高雄縣阿蓮鄉○○街與中正路口時
    ，疏未注意車前狀況，貿然欲右轉駛入中正路由東往西車道
    ，致撞擊騎乘車號696-EAG 號機車之原告，原告因此受有左
    脛腓骨骨折及左大腿深部撕裂傷之傷害。被告上開公共危險
    及過失傷害之行為，業經本院以99年度審交簡字第3444號刑
    事判決分別判處拘役58日、有期徒刑3 月確定在案。
  (二)被告已先行給付原告80,000元，並同意於原告得請求之金額
    中扣除。
  (三)被告所駕駛之車輛並未投保強制汽車責任險，經原告申請特
    別補償基金後，受領23,019元。
  (四)被告自承就系爭交通事故之發生有部分過失，並同意引用刑
    事判決認定之事證，而兩造過失程度由法院認定。
  (五)對兩造陳報之學經歷及收入不爭執。
四、本件爭執事項：
  (一)原告就系爭車禍之發生是否與有過失？
  (二)原告得請求被告賠償的金額為若干？
五、本院之判斷：
  (一)原告就系爭車禍之發生是否與有過失？
  1.原告主張被告於前揭時地因無照且酒後駕駛系爭自小客車途
    經前開路口時，並因疏未注意車前狀況即貿然右轉駛入中正
    路由東往西車道，致撞擊騎乘上開機車之原告，原告因此受
    有左脛腓骨骨折及左大腿深部撕裂傷之傷害，業經原告提出
    義大醫院診斷證明書、本院99年度審交簡字第3444號刑事判
    決等件為證，並有刑事卷附道路交通事故現場圖、現場相片
    等件可稽，且為被告所不爭執，而被告亦因系爭事故經本院
    認犯公共危險罪及過失傷害罪而判處前開罪刑確定已如前述
    ，復有前開刑事判決附卷可稽，並經調閱本院刑事卷證查核
    屬實，則被告所為上開過失駕駛行為致原告受有上開傷害，
    二者具有相當因果關係，被告過失之侵權行為已堪認定。
  2.被告雖辯稱系爭事故係因原告突然自系爭路口之人行道或騎
    樓處逆向衝出而切入行進中之車道所造成云云，惟為原告所
    否認，並主張系爭路口並無人行道或騎樓等語，而依卷附道
    路交通事故現場圖所載，系爭路口並無繪製人行道、騎樓，
    又據被告於本院陳稱：系爭路口固然沒有騎樓，然因旁邊有
    很多電箱、柱子等障礙物，距離路口的店面很近，若原告係
    在障礙物後面而突然衝出，則無法看到等語（見本院卷第50
    頁），足見系爭路口至多僅有電箱及電線桿等物之設置，尚
    難認定有人行道或騎樓，被告辯稱原告係自人行道或騎樓處
    切入車道乙節已難遽信為真。又查系爭肇事路段係視線良好
    ，並無明顯突出之障礙物等情，有前開道路交通事故現場圖
    及道路交通事故調查報告表可稽，足見並無不能注意之情；
    而被告自承無照駕駛上開自小客車已屬不該，且由被告於刑
    事庭承稱：當時沒有看對方（指原告）停等紅燈的位置，推
    測他可能是在騎樓處衝出，但我承認有疏忽，因為我右轉時
    只有看左邊，沒有看右邊等語（見本院刑事卷第18頁），核
    與原告於本院所稱：我與被告係同向行駛於成功街上停等紅
    燈，惟被告突然在動並紅燈右轉，我有叫被告，但被告眼睛
    看著左方有無來車，沒有注意我車，後來就撞上了，被告右
    側保險桿撞到我腳，右前輪壓到我腳等語（見本院卷第50頁
    、第51頁）大致相符，而原告所受傷勢，亦與其陳遭撞擊情
    形相符，足見原告所述遭撞擊之過程應非子虛，而倘如被告
    抗辯係因原告自他處逆向切入被告行進中之車道，與欲右轉
    之被告相撞，依常理而言，二車撞擊之位置應在車頭，而非
    在被告車輛右前側及原告人車左側，且倘原告係騎乘機車切
    入被告車道，其當時左足理應踩踏在機車上，不致遭被告車
    輛撞擊壓傷足部及腿部，致受有前開左脛腓骨骨折及左大腿
    深部撕裂傷之傷害，是由原告所受傷勢，應認其陳述係於停
    等狀態遭被告車輛撞擊壓傷之情較屬可信。從而，綜合兩造
    前開所述及原告之傷勢，應認系爭事故係被告無照且酒後駕
    車，而在被告不勝酒力且注意力欠佳欲右轉中正路時，僅注
    意有無左方來車，未注意車前狀況及右前方有無他車停等而
    貿然右轉致肇事，故原告主張其係於停等中遭撞擊，並無肇
    事因素等語，應堪採信，被告空言抗辯原告與有過失，自無
    足採。
  (二)原告得請求之金額以若干為適當？
  1.按「因故意或過失，不法侵害他人之權利者，負損害賠償責
    任」、「汽車、機車或其他非依軌道行駛之動力車輛，在使
    用中加損害於他人者，駕駛人應賠償因此所生之損害。」、
    「不法侵害他人之身體或健康者，對於被害人因此喪失或減
    少勞動能力，或增加生活上之需要時，應負損害賠償責任。
    」、「不法侵害他人之身體、健康、名譽、自由、信用、隱
    私、貞操，或不法侵害其他人格法益而情節重大者，被害人
    雖非財產上之損害，亦得請求賠償相當之金額。」，民法第
    184 條第1 項前段、第191 條之2 前項、第193 條第1 項、
    第195 條第1 項分別定有明文。本件被告業因前述過失而致
    原告受有上開傷害、損失，其就此自應負侵權行為之損害賠
    償責任，茲就原告所得請求之損害賠償金額分別計算如后：
  (1)醫藥費及醫療用品費部分：
    原告主張其因系爭事故致支出醫藥費及醫療用品費54,539元
    等情，已提出上開醫院之診斷證明書及卷附收據為憑，被告
    對此部分費用並不爭執（見本院卷第49頁），又此部分費用
    既係因系爭事故受傷所支出之必要費用，則原告此部分請求
    應予准許。
  (2)看護費用部分：
    按以親屬代為照顧被害人之起居，固係基於親情，但親屬看
    護所付出之勞力並非不能評價為金錢，雖因二者身分關係而
    免除被害人之支付義務，惟此種基於身分關係之恩惠，自不
    能加惠於加害人，故由親屬看護時雖無現實看護費之支付，
    仍應認被害人受有相當於看護費之損害，得向被告請求賠償
    ，始符公平原則，最高法院94年度台上字第1543號著有判決
    。原告主張其因前揭傷勢行動不便而於住院5 日及出院後20
    日期間，係委請其父照顧，並以每日2,000 元計算看護之費
    用，因此增加生活之支出為50,000元等語，而本院審酌原告
    受有上開傷害，期間接受骨折手術，住院5 天，須他人半日
    看護，出院後亦由他人半日看護約二週，病患術後約休養半
    年，應可復從事貨運司機工作等情，有義大醫院函文可稽（
    見本院卷第29頁），應認原告因系爭事故造成之傷勢及醫院
    診斷之情形，顯然於住院期間及出院後之一定期間因難以自
    由行動而需由他人協助生活，自有看護之必要，而原告請求
    之看護費用，不論係其友人或親人看護，以及不論有無現實
    看護費之支付，然此種情形所付出之勞力顯非不能依專業護
    士以金錢為評價，是揆諸前揭裁判意旨，亦應比照一般看護
    情形，認原告受有相當看護費之損害而由加害人賠償，始符
    民法第193 條第1 項所定「增加生活上需要」之意旨，而原
    告以每日2,000 元計算之看護費用並未逾一般行情，依前開
    醫院函覆原告計需19日之半日看護，故認原告請求被告應支
    付19,000元（2,000 ÷2 ×19）之看護費應屬必要而應准許
    ，逾此範圍外者即屬無據。
  (3)不能工作之薪資損失部分：
    原告主張因系爭事故而受有上開傷害，計受有8 月又20日之
    薪資損失，已提出在職證明書及薪資表為證，而被告固不爭
    執上開書證之形式真正，惟否認原告確受有上開期間之薪資
    損失，本院審酌原告所受前開傷害於出院後需繼續休養，且
    術後約半年可從事貨運司機工作，有前開醫院函文可稽，是
    認原告不能工作期間至少應為6 個月，又被告對原告提出每
    月薪資37,500元之薪資證明既不爭執，則原告請求之工作損
    失於6 個月計225,000 元部分應屬有據，逾此部分則屬無據
    。
  (4)精神損害賠償部分：
    按慰藉金之賠償須以人格權遭遇侵害，使精神上受有痛苦為
    必要，其核給之標準固與財產上損害之計算不同，然非不可
    斟酌雙方身份資力與加害程度，及其他各種情形核定相當之
    數額（最高法院51年台上字第223 號判例意旨參照）。查原
    告因被告之過失行為而受有前開傷害，且曾因行動不便而纏
    綿病榻，其受有精神上相當之痛苦堪可認定，是被告就此非
    財產上之損害自應負侵權行為損害賠償責任。又原告為高職
    肄業，於事故發生時係從事司機工作，月收入約37,500元，
    被告亦為高職肄業，於事故發生時係從事廚工工作，月收入
    約32,000元，兩造對彼此之學經歷、收入並不爭執，並有稅
    務電子閘門財產所得調件明細表可稽，本院審酌原告因上開
    傷害所受精神痛苦，再核兩造身份、地位、經濟狀況等一切
    情狀，認原告請求精神慰撫金以120,000 元為適當，逾此部
    分之請求不應准許。
  (5)基上所述，原告因系爭事故受傷所受損害合計418,539元（
    54,539+19,000 +225,000+120,000 =418,539 ）。
  2.另按「特別補償基金依第40條規定所為之補償，視為損害賠
    償義務人損害賠償金額之一部分；損害賠償義務人受賠償請
    求時，得扣除之。」強制汽車責任保險法第42條第1 項定有
    明文。本件原告已依強制汽車責任保險法第40條規定受領汽
    車交通事故特別補償金23,019元，為兩造所不爭執，揆諸前
    揭規定，該筆補償金自應視為損害賠償金額之一部分；又原
    告已受領被告預先給付80,000元作為賠償之一部，並同意於
    請求金額中扣除，則原告請求之金額自應再扣除前開23,019
    元、80,000元，是經扣除後，原告得請求被告賠償之金額應
    為315,520 元，逾此部分，即無理由。
六、綜上所述，本件原告基於侵權行為法律關係請求被告給付31
    5,520 元，為有理由，應予准許，逾此部分範圍外之請求則
    屬無據，自應予以駁回。又本判決第1 項被告應給付之金額
    未逾50萬元，依民事訴訟法第389 條第1 項第5 款規定，應
    依職權宣告假執行，原告雖聲請就勝訴部分為假執行之宣告
    等語，惟本院既已依職權宣告假執行，因認原告此部分聲請
    ，僅為促請本院為職權發動，併予敘明。而原告其餘假執行
    之聲請，因訴之駁回而失所依附，不應准許，自應併予駁回
    。
七、本件為判決基礎之事實已明，兩造其餘攻擊、防禦方法於訴
    訟結果不生影響，爰不逐一論述，附此敘明。
八、據上論結，本件原告之訴為一部有理由，一部無理由，依民
    事訴訟法第79條、第389 條第1 項第5 款，判決如主文。
中    華    民    國    100   年    1     月    12    日
                  民事第四庭  法  官  楊淑珍
正本係照原本作成。
如不服本判決，應於送達後20日內，向本院提出上訴狀並表明上
訴理由，如於本判決宣示後送達前提起上訴者，應於判決送達後
10日內補提上訴理由書（須附繕本）。如委任律師提起上訴者，
應一併繳納上訴審裁判費。
中    華    民    國    100   年    1     月    12    日
                              書記官  許琇淳